【裁判字號】    97,訴,3601
【裁判日期】    971113
【裁判案由】    毒品危害防制條例
【裁判全文】
臺灣臺中地方法院刑事判決              97年度訴字第3601號
公  訴  人  臺灣臺中地方法院檢察署檢察官
被      告  丙○○
                    9號
上列被告因毒品危害防制條例案件，經檢察官提起公訴 (97年度
毒偵字第4037號)，本院判決如下：
    主    文
丙○○施用第一級毒品，累犯，處有期徒刑玖月，扣案之注射針
筒壹支沒收；又施用第二級毒品，累犯，處有期徒刑伍月。應執
行有期徒刑壹年，扣案之注射針筒壹支沒收。
    犯罪事實
一、丙○○前於民國93年間因施用毒品案件，經依國防部南部地
    方軍事法院以93年度和裁字第244號裁定送觀察、勒戒後，
    認無繼續施用毒品之傾向，於93年9月29日釋放，並由國防
    部南部軍事地方法院檢察署軍事檢察官以93年度偵字第499
    號為不起訴處分確定；又於前開觀察、勒戒執行完畢釋放後
    5年內94年間因施用毒品案件，經本院以94年度訴字第3652
    號判處有期徒刑8月確定，於95年11月12日執行完畢。猶無
    法戒除毒癮，明知海洛因及甲基安非他命均經公告列為毒品
    危害防制條例第2條第2項第1款、第2款之第一、二級毒品，
    不得非法持有、施用，竟基於施用第一級毒品海洛因及第二
    級毒品甲基安非他命之犯意：(一)於97年7月24日上午11時許
    ，與甲○○、王明聖一同在臺中縣豐原市○○○道與東洲一
    街口之工地內，分別以將海洛因摻入美娜水內使之溶解後，
    再以注射針筒注射手臂靜脈血管之方式，施用第一級毒品海
    洛因1次 (甲○○、王明聖施用毒品部分業分別經本院判處
    罪刑及裁定送觀察勒戒)；(二)於97年7月25日上午6時55分至7
    時10分間為警採尿前回溯96小時內某時，在臺中縣豐原市○
    ○○○道附近某處，施用第二級毒品甲基安非他命1次；嗣
    於97年7月24日上午11時許在上開工地內施用海洛因時，為
    警當場查獲，並扣得其所有供施用海洛因所用之注射針筒1
    支。翌日即97年7月25日上午6時55分至7時10分間，經其同
    意採集其尿液送驗，結果呈現嗎啡 (海洛因進入人體後水解
    之反應)、甲基安非他命陽性反應，始查悉上情。
二、案經臺中縣警察局豐原分局報請臺灣臺中地方法院檢察署檢
    察官偵查起訴。
    理    由
一、有關證據能力部分：
    本案判決以下引用之供述及非供述證據，經本院依法踐行調
    查證據程序，公訴人及被告均不爭執各該證據之證據能力，
    且亦查無依法應排除其證據能力之情形，是後述所引用證據
    之證據能力均無疑義，合先敘明。
二、認定犯罪事實所憑之證據及理由：
    訊之被告丙○○坦認施用第一級毒品海洛因之事實，惟矢口
    否認有何施用第二級毒品甲基安非他命之犯行，辯稱：伊沒
    有施用甲基安非他命。被查獲當日伊施用的海洛因是甲○○
    、王明聖出錢所購得，因販毒者另外送1小包海洛因，伊向
    甲○○、王明聖要來施用，施用時並不知道海洛因內含有甲
    基安非他命，是檢驗尿液有甲基安非他命陽性反應後，伊問
    朋友，才知道係以裝過甲基安非他命的殘渣袋盛裝海洛因。
    伊在查獲前5日還有施用海洛因，伊不知道是否該次所施用
    之海洛因有摻雜甲基安非他命云云。經查：
(一)被告丙○○就其於上揭時、地，非法施用第一級毒品海洛因
    1次之事實，業於警詢、偵訊及本院審理時坦認不諱。又被
    告於遭查獲後經警採集之尿液檢體 (檢體編號BC97038號)，
    經送檢驗結果確呈海洛因代謝後之嗎啡、及甲基安非他命陽
    性反應，有卷附臺中縣警察局豐原分局尿液代號與真實姓名
    對照表1紙 (見警卷第32頁)、中山醫學大學附設醫院檢驗科
    藥物檢測中心尿液檢驗報告1紙 (見偵查卷第16頁)在卷足憑
    。而毒品施用後於尿液中可檢出其代謝物之時間，受施用劑
    量及頻率、施用方式、飲水量多寡、個人體質及其代謝情況
    等因素影響，因個案而異，海洛因一般可檢出之時間為施用
    後4日內，海洛因服用後24小時內經由尿液排出之量可達施
    用劑量之80%，安非他命一般可檢出之時間為施用後1至4天
    ，服用安非他命後24小時內約有服用量之30％以原態排泄於
    尿液中，甲基安非他命服用後24小時內約有服用量之70％排
    泄於尿液中，有行政院衛生署管制藥品管理局92年3月10日
    管檢字第0920001495號函文可資參照；又海洛因施用入人體
    後，水解還原成嗎啡，再循嗎啡之代謝方式排出體外，並據
    行政院衛生署藥物食品檢驗局(73)藥檢壹字第3022號函文說
    明綦詳；至尿液中是否含有海洛因、甲基安非他命或安非他
    命等毒品反應，經以氣相層析質譜儀 (GC/MS)分析方法進行
    確認檢驗，尿液檢體中濫用藥物或其代謝物之濃度高於或等
    於下列之濃度時，即可認定鴉片類、安非他命類之藥物存在
    ：(1)嗎啡：300ng/ml；(2)可待因：300ng/ml；(3)安非他命：
    500ng/ml；(4)甲基安非他命：500ng/ml，且就尿液檢體中甲
    基安非他命之濃度高於500ng/ml時，其代謝物安非他命之濃
    度亦應同時等於或高於100ng/ml，方可判定為甲基安非他命
    陽性反應，此觀卷附前開尿液檢驗報告之說明甚詳，另行政
    院衛生署管制藥品管理局90年9月13日管檢字第98064號函文
    可併參照。本案前揭檢驗報告之確認檢驗，係以氣相層析質
    譜儀進行檢驗，為目前公認較為精細之檢驗方式，一般均不
    致產生海洛因、安非他命或甲基安非他命之偽陽性反應，且
    係以分析物是否存在為準，分析結果等於或高於最低可檢濃
    度時，即稱之為陽性，而被告前揭尿液檢體之確認檢驗結果
    ，檢出濃度分別為嗎啡：68665ng/ml，可待因：7936ng/ml
    ，安非他命：452ng/ml，甲基安非他命：1309ng/ml，均高
    於該確認結果報告之最低可檢濃度，足認被告上揭尿液中之
    海洛因、甲基安非他命確呈陽性反應，要無疑義。而被告若
    僅施用海洛因，自不可能在尿液中檢驗出甲基安非他命及安
    非他命成分，又施用甲基安非他命之人，其尿液可檢出安非
    他命之最大時限約為96小時 (即4日)，是被告於警方採尿前
    回溯96小時內某時確有施用第二級毒品甲基安非他命之犯行
    ，應可認定。此外，並有臺中縣警察局豐原分局搜索扣押筆
    錄、扣押物品目錄表 (見警卷第24至27頁)、查獲照片1張 (
    見警卷第33頁)在卷可參，復有被告所有供施用海洛因所用
    之注射針筒1支扣案可資佐證。綜上所述，被告於上揭時、
    地施用第一級毒品海洛因、第二級毒品甲基安非他命之事實
    應甚明確。
(二)被告雖辯稱其係施用販賣毒品者另行贈送之1小包海洛因，
    其內摻有甲基安非他命成分，其在施用時亦不知情云云。惟
    依證人甲○○於本院審理時證稱：97年7月24日上午11時許
    伊與王明聖、被告丙○○，在臺中縣豐原市○○○道與東洲
    一街口之工地施用海洛因，為警當場查獲，當時施用的海洛
    因是伊與王明聖合資新臺幣8千元，由伊去買來的，就買1包
    ，沒有另外送1包，伊沒有買安非他命，所買的該包海洛因
    裡面沒有摻安非他命，該包海洛因買回來後3人就在一起，
    每人各以1支針筒注射施用，海洛因沒有分裝，針筒也是新
    的，伊與被告除查獲當天外，查獲前5天內沒有一起施用海
    洛因等語(見本院卷第29至31頁)，足見被告於遭查獲當日所
    施用之海洛因與甲○○、王明聖所施用者並無不同。而甲○
    ○、王明聖於97年7月24日為警查獲後，經分別採集其等尿
    液送驗，檢驗結果均係呈嗎啡 (海洛因進入人體後水解之反
    應)陽性反應，並未檢出甲基安非他命陽性反應；另同日查
    獲由甲○○、王明聖合資購得之海洛因1小包，經送行政院
    衛生署草屯療養院以化學呈色法及氣相層析質譜分析法鑑定
    結果，檢出含有海洛因之成分(驗餘淨重0.5336公克)，有該
    院草療鑑字第0970006749號鑑定書1紙附卷可按(見本院卷第
    11頁)，甲○○因此另經本院以97年度訴字第3668號判決犯
    施用第一級毒品罪，王明聖另經本院以97年度毒聲字第986
    號裁定送勒戒處所觀察勒戒，足徵被告與甲○○、王明聖3
    人於查獲當日所施用之海洛因內，並未摻有甲基安非他命之
    成分，被告上開所辯云云，顯屬無稽。再以甲基安非他命一
    般可檢出之時間為施用後1至5日，安非他命為1至4日，已如
    前述，被告另辯稱其於遭查獲前5日曾施用海洛因，不知是
    否該次所施用之海洛因有摻雜甲基安非他命云云，惟其於遭
    查獲前5日曾施用甲基安非他命一節縱若屬實(此部分非起訴
    範圍)，因已逾上述毒品施用後於尿液中可檢出之最大時限
    ，當不可能於本案所採集尿液檢體之檢驗結果中呈現，是被
    告此部分所辯，亦難採信。
(三)綜上所述，本案事證明確，被告上開施用第一級毒品海洛因
    、第二級毒品甲基安非他命之犯行，堪以認定，又被告前於
    93年間因施用毒品案件，經依國防部南部地方軍事法院以93
    年度和裁字第244號裁定送觀察、勒戒後，認無繼續施用毒
    品之傾向，於93年9月29日釋放，並由國防部南部軍事地方
    法院檢察署軍事檢察官以93年度偵字第499號為不起訴處分
    確定。被告於前案觀察、勒戒執行完畢釋放後，5年內再犯
    本案施用毒品罪，應予依法論科。
三、論罪量刑之理由：
(一)按海洛因為毒品危害防制條例第2條第2項第1款所明定之第
    一級毒品，甲基安非他命為毒品危害防制條例第2條第項第2
    款所明定之第二級毒品，均不得持有、施用。被告丙○○持
    以施用，核其所為，係犯毒品危害防制條例第10條第1項之
    施用第一級毒品罪，及同條第2項之施用第二級毒品罪。被
    告為供已施用而於施用前持有第一級毒品、第二級毒品之低
    度行為，分別為其施用之高度行為所吸收，均不另論罪。被
    告所犯施用第一級毒品罪與施用第二級毒品罪2罪間，其犯
    意各別，行為互殊，應予分論併罰。
(二)被告有如犯罪事實欄所載論罪科刑執行情形，有卷附臺灣高
    等法院被告前案紀錄表1份可按，其受有期徒刑執行完畢後
    5年以內再故意犯本案法定刑為有期徒刑之罪，為累犯，其
    所犯上開2罪均應依刑法第47條第1項規定加重其刑。
(三)爰審酌被告前經觀察、勒戒之執行，仍未能戒斷其施用毒品
    之惡習，猶因施用海洛因、甲基安非他命再犯本罪，無視於
    毒品對於自身健康之戕害及國家對於杜絕毒品犯罪之禁令，
    顯未衷心悛悔，漠視法令之禁制，惟兼衡酌其施用海洛因、
    甲基安非他命所生危害實以自戕健康為主，於他人尚無明顯
    重大危害，及其犯罪後事證明確，就施用第二級毒品罪部分
    猶矢口否認等一切情狀，分別量處如主文所示之刑，並定其
    應執行之刑，以示懲警。
(四)另按毒品危害防制條例第18條第1項前段規定所謂「專」供
    ，係指器具本身性質上「專」供為製造、施用毒品之用者為
    限，若通常可以供他項用途之器具，以之代用，或將本供為
    他用途之器具併湊後，以供施用，均非屬為專供施用毒品之
    器具 (參見臺灣高等法院暨所屬法院90年法律座談會刑事類
    提案第14號研討結果)。扣案注射針筒1支，其本質尚可供其
    他用途之用，客觀上難認係專供施用毒品之器具，惟既係被
    告所有供施用第一級毒品海洛因所用之物，業經被告供承在
    卷，應依刑法第38條第1項第2款之規定宣告沒收。另被告與
    甲○○、王明聖為警查獲時扣得之第一級毒品海洛因1小包
    (驗餘淨重0.5336公克)，係甲○○、王明聖合資向他人所購
    買後提供予被告施用，已經本院97年度訴字第3668號甲○○
    施用毒品案件判處罪刑時併予宣告沒收銷燬之，爰不另行於
    本案諭知沒收銷燬。
四、應適用之法條：
    依刑事訴訟法第299條第1項前段，毒品危害防制條例第10條
    第1項、第2項，刑法第11條前段、第47條第1項、第51條第5
    款、第38條第1項第2款，決如主文。
本案經檢察官乙○○到庭執行職務。
中    華    民    國    97    年    11    月    13    日
                  刑事第四庭  審判長法  官  唐光義
                                    法  官  郭妙俐
                                    法  官  簡芳潔
以上正本證明與原本無異。
如不服本判決應於收受判決後10日內向本院提出上訴書狀，並應
敘述具體理由；其未敘述上訴理由者，應於上訴期間屆滿後20日
內向本院補提理由書（均須按他造當事人之人數附繕本）「切勿
逕送上級法院」。
                                    書記官  呂苗澂
中    華    民    國    97    年    11    月    13    日
附錄論罪科刑法條全文：
毒品危害防制條例第10條
施用第一級毒品者，處6月以上5年以下有期徒刑。
施用第二級毒品者，處3年以下有期徒刑。


司法院資訊處製作；財團法人民間司法改革基金會備份。
